最高法院刑事判決　　　　　　　一○○年度台非字第二四五號
上　訴　人　最高法院檢察署檢察總長
被　　　告　張洋浩
上列上訴人因被告公共危險案件，對於台灣桃園地方法院中華民
國九十八年四月三十日第一審確定簡易判決（九十八年度壢交簡
字第一０二五號，聲請簡易判決處刑案號：台灣桃園地方法院檢
察署九十八年度速偵字第一九八一號），認為違法，提起非常上
訴，本院判決如下：
    主  文
原判決撤銷。
張洋浩服用酒類，不能安全駕駛動力交通工具而駕駛，處拘役肆
拾日，如易科罰金，以新台幣貳仟元折算壹日。
    理  由
非常上訴理由稱：「一、按判決不適用法則或適用不當者，為違
背法令，刑事訴訟法第三百七十八條定有明文。又受徒刑之執行
完畢，或一部之執行而赦免後，五年以內故意再犯有期徒刑以上
之罪者，為累犯，加重本刑至二分之一，為刑法第四十七條第一
項所明定。累犯為法律上加重事由之一，故被告犯罪是否為累犯
，法院應依職權調查，如未調查，遽予判決，即屬當然違背法令
。另按數罪併罰案件，在所裁定之執行刑尚未執行完畢前，各案
之宣告刑不發生執行完畢之效力。如於執行刑之前，因有一部分
罪先確定，形式上予以執行，僅檢察官指揮執行應執行刑時，再
就形式上已執行部分予以折抵，不能謂先確定之罪已執行完畢，
此有貴院八十七年度台上字第四０九九號、八十八年度台非字第
一三七號、九十二年度台非字第三五一號刑事判決可資參考。二
、經查本件被告張洋浩前曾犯詐欺案件，經台灣桃園地方法院九
十七年度壢簡字第二八０號判處有期徒刑六月確定，並於九十七
年十月三十一日執行完畢。嗣又犯竊盜罪，亦經同上法院九十八
年度簡字第一０五號判處有期徒刑二月確定。因上開二案件符合
數罪併罰規定，遂由檢察官聲請定其應執行刑，由同上法院以九
十八年度聲字第三六八二號裁定定應執行有期徒刑八月確定，並
由檢察官指揮執行，經扣除前已執行之有期徒刑六月，尚應執行
有期徒刑二月，刑期起算日期為九十九年五月二十七日，執行期
滿日為九十九年七月二十六日，有上開各刑事判決、刑事裁定及
台灣桃園地方法院檢察署九十七年度執丙字第五二二五號、九十
九年度執再丙字第三一五號檢察官執行指揮書（甲）附各該卷宗
可稽，足見被告於九十八年三月十七日再犯本件公共危險罪行時
，前案尚未執行完畢，自不得認符合累犯之規定而加重其刑。詎
原審對此是否構成累犯之加重事實，未就卷內所附被告前科紀錄
予以詳查，誤認前案業於九十年十月三十一日全部執行完畢，而
論以累犯，並加重其刑，自有調查職責未盡及判決適用法則不當
之違背法令。三、案經確定，且不利於被告，爰依刑事訴訟法第
四百四十一條、第四百四十三條提起非常上訴，以資糾正及救濟
。」等語。
本院按：受有期徒刑之執行完畢，或受無期徒刑或有期徒刑一部
之執行而赦免後，五年以內故意再犯有期徒刑以上之罪者，始構
成累犯，此觀刑法第四十七條第一項之規定甚明。又裁判確定前
犯數罪者，併合處罰之；數罪併罰，宣告多數有期徒刑者，於各
刑中之最長期以上，各刑合併之刑期以下，定其刑期，同法第五
十條、第五十一條第五款亦分別定有明文。故刑法第四十七條第
一項所謂之「受有期徒刑之執行完畢」，就數罪併罰案件，係指
所定之執行刑執行完畢而言。如於定執行刑之前，因有一部分犯
罪先確定，形式上予以執行，仍應依刑法規定，定其應執行之刑
，俟檢察官指揮執行「應執行刑」時，再就形式上已執行部分，
予以折抵扣除，不能謂先前確定之罪，已經執行完畢。經查：本
件被告張洋浩曾於民國九十六年間犯詐欺案件，經台灣桃園地方
法院以九十七年度壢簡字第二八０號簡易判決判處有期徒刑六月
確定，形式上於九十七年十月三十一日執行完畢。嗣又於九十六
年間犯竊盜罪，經同法院以九十八年度簡字第一０五號簡易判決
判處有期徒刑二月確定。因上開二案件符合數罪併罰規定，遂由
檢察官聲請定其應執行刑，由同法院以九十八年度聲字第三六八
二號裁定定應執行有期徒刑八月確定，並由檢察官指揮執行，經
扣除前已執行之有期徒刑六月，尚應執行有期徒刑二月，刑期起
算日期為九十九年五月二十七日，執行期滿日為九十九年七月二
十六日等情，有上開各刑事判決、刑事裁定及台灣桃園地方法院
檢察署九十七年度執丙字第五二二五號、九十九年度執再丙字第
三一五號檢察官執行指揮書（甲）附各該卷宗可稽。被告於九十
八年三月十七日所犯本件公共危險罪，依首揭說明，不應成立累
犯，乃原判決誤以被告因上開詐欺罪所處有期徒刑六月部分，業
經執行完畢，而論以累犯，並加重其刑（科處拘役四十二日），
顯有適用法則不當之違背法令。非常上訴意旨執以指摘，洵有理
由。案經確定，且於被告不利，應由本院將原判決撤銷，另行判
決如主文第二項所示，以資救濟。
據上論結，應依刑事訴訟法第四百四十七條第一項第一款，刑法
第一百八十五條之三、第四十一條第一項前段，刑法施行法第一
條之一第一項，判決如主文。
中    華    民    國  一○○  年    八    月  二十四  日
                      最高法院刑事第六庭
                          審判長法官  邵  燕  玲  
                                法官  李  伯  道  
                                法官  孫  增  同  
                                法官  李  嘉  興  
                                法官  呂  丹  玉  
本件正本證明與原本無異
                                      書  記  官  
中    華    民    國  一○○  年    八    月  三十一  日
                                                      Q

附錄本案論罪科刑法條
刑法第一百八十五條之三
服用毒品、麻醉藥品、酒類或其他相類之物，不能安全駕駛動力
交通工具而駕駛者，處一年以下有期徒刑、拘役或科或併科十五
萬元以下罰金。